臺灣高等法院高雄分院民事判決　　　　　 95年度上字第175號
上　訴　人　　甲○○
訴訟代理人　　李慶榮律師
　　　　　　　孫守濂律師
被上訴人　　　乙○○
兼訴訟代理人　丁○○
被上訴人　　　丙○○
上列當事人間因侵權行為請求損害賠償事件，對於民國95年8 月
23日臺灣屏東地方法院94年度訴字第209 號第一審判決提起上訴
，本院於96年6 月20日言詞辯論終結，茲判決如下：
    主  文
原判決關於命上訴人給付被上訴人丙○○超過新臺幣捌拾萬元本
息部分及該部分假執行之聲請暨命上訴人給付訴訟費用之裁判均
廢棄。
上開廢棄部分被上訴人在第一審之訴及假執行之聲請均駁回。
其餘上訴駁回。
第一（除確定部分外）、二審訴訟費用，由上訴人負擔七分之四
，餘由被上訴人負擔。
　　事實及理由
一、被上訴人起訴主張：上訴人甲○○與原審共同被告郭志忠、
    莊崇佑、王建偉共同計畫強盜財物，由郭志忠、莊崇佑、王
    建偉3 人於民國91年6 月26日尾隨被上訴人，當被上訴人丙
    ○○駕駛車牌號碼ZH- 9997號自用小客車（下稱系爭汽車）
    搭載被上訴人丁○○、乙○○行經屏東縣佳冬鄉○○路162
    號「德美家具店」前時，上開原審共同被告王建偉駕車載郭
    志忠、莊崇佑故意以所駕駛車牌號碼E4-4788 號贓車撞擊系
    爭汽車，趁丙○○停車查看之隙，王建偉持玩具手槍脅迫丙
    ○○，致使其不能抗拒，而郭志忠則持西瓜刀欲強取丁○○
    所攜之現款，因丁○○不從，更以上開刀械敲打丁○○，使
    其受有右手臂刀傷8 公分、左手臂挫傷及後背挫傷5 公分等
    傷害，致使丁○○不能抗拒，任由郭志忠取走現款新台幣（
    下同）100 餘萬，嗣後郭志忠、莊崇佑、王建偉3 人更依計
    畫奪取系爭汽車後駕駛逃逸，因乙○○仍在車上，莊崇佑便
    另持西瓜刀砍傷乙○○，將乙○○推出車外，致其受有背部
    刀傷10公分、右手背挫傷3 公分等傷害。嗣因王建偉駕駛系
    爭汽車與他車發生碰撞，致系爭汽車毀損。上開行為造成丁
    ○○及乙○○之身體分別受有刀、挫傷，更使被上訴人3 人
    之行動及意思自由均受拘束，致亦受有精神損害各為1,500,
    000 元。復丙○○所有之系爭汽車因王建偉逃逸過程中，駕
    車速度過快而與他車發生碰撞而損壞，致丙○○支出修車費
    用共計569,190 元。爰依侵權行為規定請求被告賠償，聲明
    ：（一）甲○○、郭志忠、莊崇佑、王建偉應連帶給付被上
    訴人丙○○2,069,190 元，連帶給付丁○○、乙○○各1,50
    0,000 元，暨均自92年7 月1 日起至清償日止，按週年利率
    百分之5 計算之利息。（二）願供擔保，請准宣告假執行。
二、上訴人則以：其並無與郭志忠、王建偉及莊崇佑共謀強盜，
    實係郭志忠自行起意，與其無關。縱認其確與郭志忠、王建
    偉、莊崇佑3 人共謀強盜，然系爭汽車遭損毀暨被上訴人丙
    ○○所受非財產上之損害，並非在上訴人與郭志中、王建偉
    及莊崇佑所共同謀議之範圍內，且其亦無預見之可能，對上
    開損害，其並不須負責。此外，被上訴人丙○○所提出之車
    損單據，僅係估價單，關於車齡及修復之折舊為何，亦未見
    被上訴人詳實說明等語置辯。
三、原審判命甲○○與郭志中、王建偉及莊崇佑應連帶給付丙○
    ○新臺幣930,698 元、丁○○新台幣1,000,000 元、乙○○
    1,000,000 元，及均自92年7 月1 日起至清償日止，按週年
    利率百分之五計算之利息。（郭志中、王建偉、莊崇佑敗訴
    部分未據上訴）上訴人提起上訴請求：(一)原判決關於上訴人
    敗訴部分廢棄。(二)右廢棄部份，被上訴人在原審之訴及其假
    執行之聲請均駁回。被上訴人則請求駁回上訴。
四、上訴人未於言詞辯論期日到場，核無民事訴訟法第386 條所
    列各款情形之一，准依被上訴人之聲請為一造辯論判決。
五、本院判斷：
　(一)上訴人是否有本件強盜行為？應否負侵權行為損害賠償責任
    ？
    1.上訴人甲○○涉有前述強盜行為之事實，業據郭志忠、王
      建偉於被訴強盜案件警訊及偵查中供述明確（筆錄影印外
      放），據郭志忠於第一審刑事案件審理中，以證人身分結
      證稱：甲○○參與本件強盜行為之謀議並同意於事後分贓
      等情綦詳（原法院92年度訴字第18號強盜等卷宗三第68至
      70頁），更於95年1 月17日本院94年度上訴字第909 號刑
      事案件審理進行交互詰問時，結證稱：「偵查中所述是指
      『本案是甲○○叫我去幹的』。由甲○○聯絡我，謂其父
      因土地糾紛被氣死了，..... 後來他告訴我有關交錢時間
      、地點並帶我到該地點勘查。甲○○邀約我到錢櫃KTV ，
      我叫王建偉到場，甲○○拿他叔叔 (丙○○）的名片給我
      看，名片後面有寫車號。甲○○打電話給我說已經約定交
      錢時間，此時決定和王建偉及其他共犯一起劫回錢財，有
      對甲○○說會帶刀子，並找王建偉到場。我雖受傷，但非
      全部意識不清，我本來是要替甲○○脫罪，但是甲○○很
      無情。」等語。另王建偉於第一審法院刑事庭92年度訴字
      第18號刑事案件審理中以證人身分所證：「本件強盜確為
      被告甲○○指使郭志忠及我等所為，且被告甲○○曾於案
      發前親手交付被害人丙○○之名片1 張給我，使我們知曉
      丙○○之住所，以便於尾隨丙○○強盜不成時，可逕行前
      往丙○○家中行搶。於案發後被告甲○○曾為我聘請律師
      辯護」等語相符（原法院92年度訴字第18號強盜等卷三第
      188 、189 頁），亦與於95年1 月17日本院94年度上訴字
      第909 號刑事案件審理進行交互詰問時，證稱：「案發前
      幾天知道要搶劫，是郭志忠告訴我的。這件事情是甲○○
      委託的，郭志忠叫我們去將甲○○所付的錢劫回來，郭志
      忠要我想辦法，再找一個人、拿水果刀、買贓車都是我的
      主意。透過郭志忠而知悉，我們也有一起到錢櫃KTV 會合
      時有討論過，預定分贓是他拿25萬元，其他三個人75萬元
      分。我們三個人 (除甲○○外之3 人）有達成搶（劫）錢
      之共識。案發當天郭志忠打電話給我，對我說這件事情，
      並確定時間。後來被害人所走的路線與我們討論的時候不
      一致，故而又討論一次。」等語無異（上開筆錄均影印外
      放）。互核上該郭志忠及王建偉2 人所述，足認被上訴人
      指訴各情，應堪採信。甲○○雖未親自對被上訴人實施本
      件強盜行為，但既與郭志忠、莊崇佑、王建偉共同謀議犯
      罪，就所造成之損害，自應負共同侵權責任。
    2.按因故意或過失不法侵害他人之權利者，負損害賠償責任
      ；不法侵害他人之身體、健康、名譽、自由、信用、隱私
      、貞操，或不法侵害其他人格法益而情節重大者，被害人
      雖非財產上之損害，亦得請求賠償相當之金額。其名譽被
      侵害者，並得請求回復名譽之適當處分；不法毀損他人之
      物者，被害人得請求賠償其物因毀損所減少之價額；數人
      共同不法侵害他人之權利者，連帶負損害賠償責任；不能
      知其中孰為加害人者，亦同。造意人及幫助人，視為共同
      行為人，民法第184 條第1 項前段、第195 條第1 項、第
      196 條、第185 條分別定有明文。經查，郭志忠、王建偉
      及莊崇佑因甲○○造意，經共同謀議於前揭時、地脅迫丙
      ○○、丁○○致不能抗拒，侵害丙○○、丁○○之行動及
      意思自由，並致丁○○、乙○○之身體分別受有右手臂刀
      傷8 公分、左手臂挫傷及後背挫傷5 公分等傷害及背部刀
      傷10公分、右手背挫傷3 公分等傷害，另依首揭法律規定
      ，上訴人與郭志忠等人應負共同侵權行為損害連帶賠償責
      任。
  (二)茲就被上訴人請求上訴人賠償之項目及金額有無理由，審酌
    如下：
    1.車損部分：查郭志忠等人在上述時地駕駛車牌號碼E4-478
      8 號贓車撞擊系爭汽車（該次汽車並未受損），嗣於強盜
      行為完成後，王建偉駕駛系爭汽車逃逸過程，因速度過快
      與他車碰撞受有損壞，修復金額為569,190 元，固有汽車
      修復估價單可稽（原審卷第25、26頁），惟查上訴人與郭
      志中等人雖謀議行搶，但上訴人並未駕駛系爭汽車，乃因
      王建偉駕駛系爭汽車逃逸中，因速度過快在突發情況下與
      他車碰撞受損，此意外狀況，既非上訴人事前謀議行搶之
      範圍，依常理此突發事故，亦無預見可能系爭汽車受損自
      與上訴人謀議行搶無相當因果關係，丙○○主張系爭汽車
      受損壞，上訴人亦同負侵權損害賠償責任乙節，自非有據
      ，不應准許。
　　2.慰撫金部分：上訴人與郭志忠等人謀議行搶已如前述，又
      郭志忠在本院94年度上訴字第909 號刑事案件審理中供稱
      : 「……甲○○打電話給我說已經約定交錢時間，此時決
      定和王建偉及其他共犯一起劫回錢財，有對甲○○說會帶
      刀子，並找王建偉到場」等語（見該案件95年1 月17日筆
      錄，影印外放），查攜刀行搶可能傷人，應為上訴人所能
      預見，乃決議搶劫，對於郭志中、莊崇佑在系爭車內分別
      刀傷李偉才，乙○○自應共同負責。被上訴人因本件不法
      侵害，不論在身體或精神上自必感受極大之痛苦，其請求
      賠償慰撫金，於法自無不合。查丙○○高職畢業，現在台
      電公司上班，名下有土地、汽車及投資，總額共1,142,86
      4 元；丁○○高中畢業，現經營茶行，名下有房屋、土地
      及投資，總額共3,363,460 元；乙○○為學生，名下並無
      財產資料。甲○○名下有總值4,224,585 元之土地；郭志
      忠高中畢業，之前在手機行工作，名下並無任何財產；王
      建偉國中畢業，之前從事消防管工作，名下亦無任何不動
      產；莊崇佑名下並無任何財產等情，業據兩造陳明在卷，
      並有稅務電子閘門財產所得調件明細表在卷可憑。本院斟
      酌兩造之身分、地位、經濟能力及所受之損害程度等一切
      情狀，認為丙○○請求賠償慰撫金800,000 元，丁○○及
      乙○○請求賠償慰撫金各1,000,000 元，尚屬相當，應予
      准許，逾此範圍，即屬無據。
六、綜上所述，被上訴人基於侵權行為之法則，請求上訴人連帶
    賠償丙○○800,000 元、丁○○、乙○○各1,000,000 元及
    均自起訴狀繕本送達後之92年7 月1 日（原審卷第149 頁）
    起至清償日止，按週年利率百分之5 計算之遲延利息範圍內
    ，洵屬正當，應予准許。逾此部分之請求為無理由。原審所
    命給付於上開範圍內為上訴人敗訴之判決，核無不合，上訴
    論旨，求為廢棄原判決此部分，為無理由，應予駁回。至超
    過部分，原審為上訴人敗訴之判決，即有未洽，上訴論旨，
    求予廢棄，為有理由，應由本院就此部分連同假執行及免為
    假執行之宣告予以廢棄，並駁回被上訴人在第一審之訴及假
    執行之聲請。
據上論結，本件上訴為一部有理由，一部無理由，依民事訴訟法
第385 條第1 項、第449 條第1 項、第450 條、第463 條、第79
條，判決如主文。
中　　華　　民　　國　　96　　年　　8 　　月　　1 　　日
                            民事第六庭
                                審判長法官  許明進
                                法      官  陳真真
                                法      官  張明振
以上正本證明與原本無異。
如對本判決上訴，須於判決送達後20日內向本院提出上訴狀，其
未表明上訴理由者，應於上訴後20日內向本院提出上訴理由書（
均須按他造當事人之人數附繕本）。上訴時應提出委任律師或具
有律師資格之人之委任狀，並依附註條文規定辦理。
中　　華　　民　　國　　96　　年　　8 　　月　　1　　日
                                書　記　官  黃琳群
附註：
民事訴訟法第466條之1 ：
對於第二審判決上訴，上訴人應委任律師為訴訟代理人，但上訴
人或其法定代理人具有律師資格者，不在此限。
上訴人之配偶、三親等內之血親、二親等內之姻親，或上訴人為
法人、中央或地方機關時，其所屬專任人員具有律師資格並經法
院認為適當者，亦得為第三審訴訟代理人。第1 項但書及第2 項
情形，應於提起上訴或委任時釋明之。
                                                       Q
